【裁判字號】    96,交聲,725
【裁判日期】    970430
【裁判案由】    聲明異議
【裁判全文】
臺灣高雄地方法院交通事件裁定         96年度交聲字第725號
原處分機關  高雄市政府交通局
異  議  人
即受處分人  欣德路通運股份有限公司
                    統一編號：.
法定代理人  甲○○
上列異議人因違反道路交通管理處罰條例案件，對於高雄市政府
交通局民國96年8 月1 日所為之處分（高市府交裁字第裁32-ZEB
025072號），聲明異議，本院裁定如下：
    主  文
異議駁回。
    理  由
一、異議意旨略以：異議人即受處分人所有車牌號碼XU-823號營
    業貨櫃曳引車於民國96年6 月1 日11時17分許，行經國道一
    號南下369 公里處，因行駛中內線車道為警拍照逕行舉發，
    但因該處368 公里處為高雄市○○路○○道南下路口，370
    公里處則為銜接88號快速道路出口，中間尚有瑞隆路出口，
    因此在國道一號368 公里至370 公里之間，雖有同向4 車道
    ，惟外側車道僅可說是交流道之引道而已，大貨車為遵守同
    向4 車道不得行駛中內車道之規定，則必需在此短短2 公里
    路段前後變換2 次車道，而且在第一次變換車道時，必須注
    意中正路交流道入口進入之車流，第二次變換車道時，又必
    須閃避內側、中內車道欲進入88快速道路之車輛，不僅有違
    常理，而且非常危險。又高速公路警察局及公路警察局函由
    高速公路南區工程處於96年7 月12日以南交字第0960006466
    號函覆高雄市汽車貨運商業同業公會，略以：國道一號鼎金
    系統至五甲系統交流道為高雄都會區路段，進出口匝道眾多
    ，車道數變化頻繁，車流量大，大型車如依規定行駛外側車
    道，須在該路段進行5 至6 次變換車道行為，每次變換車道
    距離均在1. 7公里以下，在實務操作上確有其困難；因此自
    96年7 月9 日起，試辦開放國道一號鼎金系統至五甲系統交
    流道雙向路段大型車得行駛內側車道以外所有車道。是以，
    異議人在因應當時車流狀況及確保行車安全考量下，而被迫
    行駛中內車道，並非蓄意違規，詎值勤員警及原處分機關，
    疏未慮及此仍裁處異議人新臺幣（下同）4 千元，異議人實
    難甘服，為此聲明異議，請求撤銷原處分云云。
二、按「汽車行駛於高速公路、快速公路或設站管制之道路，不
    遵使用限制、禁止、行車管制及管理事項之管制規則而有下
    列行為者，處汽車駕駛人新臺幣3 千元以上6 千元以下罰鍰
    …(三)未依規定行駛車道」，道路交通管理處罰條例第33條第
    1 項定有明文。次按「汽車行駛高速公路，其車道之使用，
    除因交通事故及道路施工依臨時或可移動標誌指示或交通勤
    務警察指揮外，應依設置之交通標誌、標線或號誌之規定，
    無設置者，應依下列規定：…(二)大型車應行駛於外側車道，
    並得暫時利用緊臨外側車道之車道超越前車」，高速公路及
    快速公路交通管制規則第8 條第1 項第2 款亦有明定。
三、經查：
(一)本件異議人所有之上開營業貨櫃曳引車於96年6 月1 日11時
    17分，行經國道一號南下369 公里處之同向4 車道路段，因
    行駛中內車道為警拍照逕行舉發，並經原處分機關於96年8
    月1 日以異議人「行駛高速公路未依規定行駛車道」為由，
    依道路交通管理處罰條例第33條第1 項第3 款規定，裁處異
    議人罰鍰4 千元等節，為異議人所是認，且有內政府警政署
    國道公路警察局96年6 月26日公警局交字第ZEB025072 號舉
    發違反道路交通管理事件通知單、高雄市政府96年8 月1 日
    高市府交裁字第裁32-ZEB025072號裁決書各1 紙在卷可按，
    ，堪認異議人所有之上開大型車輛確有占用國道一號同向4
    車道之中內側車道行駛之違規情事，是原處分機關依據上開
    法文規定予以裁處，於法本屬有據。
(二)異議人雖以前揭情詞置辯，惟大型車輛行駛於高速公路時應
    依該路段車道數而變換至最外車道行駛，但如遇交流到出入
    口路段，可行駛中外車道，本隊取締時，考量大型車變換車
    道不易，故於該路段交流道出入口附近開放大型車行駛中外
    車道，有卷附內政部警政署國道公路警察局第五警察隊96年
    7 月20日公警五交字第096057066 號函可考，顯見執法單位
    已考量大型車輛變換車道不易之情形，依高速公路及快速公
    路交通管制規則第8 條第1 項第2 款容許大型車得暫時利用
    緊臨外側車道之車道超越前車之法理，開放大型車輛在上開
    進出口匝道及車流輛俱繁之4 車道路段得行駛於中外車道，
    而不予舉發開單，其執法標準兼顧法理及情理，並無明顯不
    合理或欠缺期待可能性之情事，則異議人空言辯稱該路段實
    質上應僅認有3 線車道，以及行駛第2 線車道反較依規定行
    駛於外側車道更能確保行車安全云云，核與事實不符，難以
    採信，自無從援此作為上開車輛行駛中內車道之正當理由。
(三)末按，異議人主張國道高速公路局自96年7 月9 日起，於國
    道一號鼎金系統至五甲交流道雙向路段，試辦開放大型車得
    行駛內側車道以外所有車道之措施乙情，固有卷附交通部全
    球資訊網公告資訊在卷可稽，惟該試辦在性質上係屬異議人
    所有上開車輛違規後（違規時點為96年6 月1 日）之「事實
    變更」，並非法律之變更，尚不容異議人執此資為免罰之正
    當論據，仍應按異議人所有車輛違規時之法令予以論處（最
    高法院51年臺非字第76號判例意旨參照），併予敘明。
四、綜上所述，原處分機關援引異議人所有車輛為違規時之法令
    規定予以裁處，於法有據。從而，本件聲明異議為無理由，
    應予駁回。
據上論斷，應依道路交通案件處理辦法第19條，裁定如主文。
中    華    民    國    97    年    4     月    30    日
                  交通法庭    法  官  林書慧
以上正本證明與原本無異。
如不服本裁定應於送達後5日內向本院提出抗告狀。
中    華    民    國    97    年    5     月     1    日
                              書記官  鍾錦祥


司法院資訊處製作；財團法人民間司法改革基金會備份。
